臺灣板橋地方法院民事裁定　　　　　　　　94年度抗字第28號
抗　告　人　甲○○即中茂藝術陶瓷工廠股份有限公司清算人
上列抗告人呈報中茂藝術陶瓷工廠股份有限公司清算終結事件，
對於中華民國94年2 月25日本院94年度司字第40號所為裁定提起
抗告，本院裁定如下：
    主  文
原裁定廢棄。
    理  由
一、抗告意旨略以：清算人依公司法第84條規定係執行清算人之
    職務，並非追究公司何以虧損倒閉之原因或其責任；其次，
    綜觀台灣台北地方法院、台灣台中地方法院之清算完結登記
    審核事項及台灣高等法院「如何辦理公司清算登記」等，均
    無積欠稅捐尚未繳清或未檢附繳稅證明，不得為清算完結之
    規定，而本件聲報已備齊所有文件，不論依法律或程序，並
    無任何不當之處；又一般進行清算之公司，皆因經營不善，
    無法繼續營業，積欠稅捐無力繳納乃藉清算程序拍賣公司剩
    餘財產，分配繳付欠稅後，既已無盈餘或剩餘財產可供分配
    ，則不論是否全部清償欠稅，均應視為已解除清算人之責任
    ，其未獲分配之欠稅得予註銷，有財政部民國72年12月20日
    台財關第28846 號函及79年10月27日台財稅第790321383 號
    函可參。本件中茂藝術陶瓷工廠股份有限公司（下稱中茂陶
    瓷公司）依法解散後，抗告人已依公司法規定公告報明債權
    參與分配，並將拍賣所得之價款全部優先清償稅捐，有債權
    人債權受償分配表為證。再者，聲報清算完結不過為備案性
    質，法院無庸為准駁之裁定，原裁定對本事件不應裁定而裁
    定即與法有違，自應將原裁定廢棄，始為適法。為此提起本
    件抗告，請求廢棄原裁定等語。
二、按法人之清算，屬於法院監督，清算人向法院聲報清算完結
    ，法院固無須為「准駁聲報」之裁判，惟法人清算終結之聲
    報，性質上屬修正前非訟事件法第81條第1 項所列之商事非
    訟事件，法院依修正前同法第16條之規定，仍應依職權調查
    事實及必要之證據，從非訟程序作形式上審查，倘有所處分
    ，依修正前同法第20條第1 項規定，仍應以裁定為之（參照
    最高法院84年度台抗字第457 號裁定意旨）。故法院就聲報
    法人清算終結之事件，其清算程序中應為之清算事務，是否
    全部辦理完竣，自得依職權調查事實及證據，如審查之結果
    ，認公司清算程序已完結，應函知「准予備查」；如認清算
    程序未完結，亦應以裁定駁回，俾不服裁定之聲報人得依抗
    告程序謀求救濟。本件原裁定以中茂陶瓷公司之資產負債情
    形，依聲請人所提出之92年12月31日資產負債表所載，資本
    為新台幣（下同）10,000,000元，資本公資為1,655,200 元
    ，累積盈虧為正27,918,737元，股東權益原為39,573,937元
    ，惟92年之損益則為負39,247,591元，故資產淨資只剩
    325,346 元。於92年一年度即虧掉近4 個資本額，自應由抗
    告人依公司法第326 條之規定，製作損益表說明中茂陶瓷公
    司如何在該年度虧損39,247,591元，但依抗告人所提各項會
    計簿冊為形式審查，均未就此有所說明，難認清算事務業已
    終結，而裁定駁回其清算終結之聲報，揆諸前揭說明，其以
    裁定駁回抗告人聲報之處分，於法固無不合。但中茂陶瓷公
    司何以於92年一年度虧損近4 個資本額乙情，對清算事務之
    終結有何影響，未見原裁定查明，且法院就清算事務是否終
    結，既得依職權調查事實及必要之證據，從非訟程序為形式
    上審查，則就上開虧損發生之緣由及其是否詳實，倘形式上
    認有影響清算事務是否終結之認定，依首揭說明，自應依職
    權調查事實命抗告人解明。原裁定未依職權調查事實及必要
    之證據，即認無命補正之必要，並遽認清算事務尚未終結，
    不符清算終結之要件，而處分駁回抗告人之聲報，於法即有
    未洽。抗告意旨指摘原裁定不當，聲明廢棄，非無理由，爰
    予發回原法院，另為適當之處理。
三、據上論結，本件抗告為有理由，依非訟事件法第46條、民事
    訴訟法第492 條，裁定如主文。
中　　華　　民　　國　　94　　年　　11　　月　　28　　日
                  民事第三庭  審判長法　官　陳映如
                                    法  官  許月珍
                                    法  官  陳麗玲
以上正本證明與原本無異
如不服本裁定，僅得於收受本裁定正本送達後10日內，以適用法
規顯有錯誤為理由，向本院提出再抗告狀，（須附繕本一份及繳
納再抗告裁判費新台幣1,000 元），經本院許可後紿可再抗告。
中　　華　　民　　國　　94　　年　　11　　月　　28　　日
                              書記官　顧嘉文
